臺灣臺中地方法院刑事判決　　　　　　 100年度訴字第2150號
公　訴　人　臺灣臺中地方法院檢察署檢察官
被　　　告　郭心怡
上列被告因違反毒品危害防制條例案件，經檢察官提起公訴（
100 年度撤緩毒偵字第90號），本院依簡式審判程序判決如下：
    主    文
郭心怡施用第一級毒品，累犯，處有期徒刑捌月。
    犯罪事實
一、郭心怡前於民國96年間，因施用毒品案件，經本院以96年度
    訴字第3563號判處有期徒刑1 年1 月、9 月，應執行有期徒
    刑1 年9 月確定，於98年8 月24日縮短刑期執行完畢。又其
    前於89年間因施用毒品案件，經本院裁定送觀察、勒戒後，
    認有繼續施用毒品之傾向，經本院裁定令入戒治處所施以強
    制戒治，嗣經停止戒治及撤銷停止戒治入所續執行所餘之戒
    治期間，於90年11月18日強制戒治執行完畢釋放，並經臺灣
    臺中地方法院檢察署檢察官為不起訴處分確定。復於前揭強
    制戒治執行完畢5 年內之91年間，再因施用毒品案件，經本
    院以91年度訴字第1618號分別判處有期徒刑7 月、6 月，應
    執行有期徒刑10月確定，並執行完畢。猶不知悔改，復基於
    施用第一級毒品之犯意，於99年5 月26日下午2 時時許，在
    其當時位於臺中縣清水鎮（已改制為臺中市清水區○○○路
    住處（詳細地址詳卷）內，以將海洛因摻水置於其所有之針
    筒內注射之方式，施用第一級毒品海洛因1 次。嗣於99 年5
    月26日下午18時40分許，為警另案搜索臺中市○○區○○路
    193-3 號時在場，因其為毒品治安顧慮人口，且經警目視郭
    心怡手臂內側有近日針孔注射痕跡，經得其同意後採集尿液
    送驗，結果呈可待因及嗎啡陽性反應，進而查悉上情。
二、案經臺中縣（已改制為臺中市政府）警察局清水分局報告臺
    灣臺中地方法院檢察署檢察官偵辦起訴。
    理    由
一、被告郭心怡於本院準備程序中，就上揭犯罪事實均為有罪之
    陳述，且所犯係死刑、無期徒刑、最輕本刑為3 年以上有期
    徒刑以外之罪，經本院合議庭依刑事訴訟法第273 條之1 第
    1 項之規定，裁定由受命法官1 人獨任進行簡式審判程序，
    先予敘明。
二、按「被告以外之人於審判外之言詞或書面陳述，除法律有規
    定者外，不得作為證據」，刑事訴訟法第159 條第1 項固定
    有明文，然「鑑定之經過及其結果，應命鑑定人以言詞或書
    面報告」，同法第206 條第1 項亦規定甚明。是鑑定人以「
    書面」為鑑定報告提出於法院，依刑事訴訟法第159 條第 1
    項立法理由及同法第206 條第1 項規定，即具有證據能力。
    又法院或檢察官得囑託醫院、學校或其他相當之機關、團體
    為鑑定，或審查他人之鑑定，並準用第203 條至第206 條之
    1 之規定，刑事訴訟法第208 條第1 項亦定有明文。依此，
    檢察官對於偵查中之案件，認為須實施鑑定者，固應就具體
    個案，選任鑑定人或囑託鑑定機關（團體）為之；但對於司
    法警察機關調查中之案件，或有量大或急迫之情形，為因應
    實務之現實需求，如檢察官針對該類案件之性質（例如：查
    扣之毒品必須檢驗其成份、對施用毒品之犯罪嫌疑人必須檢
    驗其體內有無毒品代謝反應、對於查扣之槍砲彈藥必須檢驗
    有無殺傷力、對違反野生動物保育法案件必須鑑定是否屬於
    保育類動物案件等)， 認為當然有鑑定之必要者，經參考法
    務部92年5 月20日法檢字第092080203 號函送之法務部「因
    應刑事訴訟法修正工作小組」研討之刑事訴訟法修正相關議
    題第21則之共識結論，以及臺灣高等法院於92年8 月1 日舉
    行之刑事訴訟法新製法律問題研討會第3 則法律問題研討結
    果之多數說（載於司法院92年8 月印行「刑事訴訟法新製法
    律問題彙編」第15頁至第18頁），基於檢察一體原則，得由
    該管檢察長對於轄區內之案件，以事前概括選任鑑定人或囑
    託鑑定機關（團體）之方式，俾便轄區內之司法警察官、司
    法警察對於調查中之此類案件，得即時送請事前已選任之鑑
    定人或囑託之鑑定機關（團體）實施鑑定，該鑑定人或鑑定
    機關（團體）亦應視同受承辦檢察官所選任或囑託而執行鑑
    定業務，其等出具之書面鑑定報告應屬刑事訴訟法第206 條
    所定之傳聞例外，當具有證據能力（法務部92年9 月1 日法
    檢字第0920035083號函可供參照）。從而，本件有關查獲之
    警察單位依先前轄區檢察署檢察長事前概括選任之鑑定機關
    ，即詮昕科技股份有限公司就被告尿液實施鑑定，該鑑定機
    關所出具之「鑑定書」，即具有證據能力而得為本案之證據
    。
三、上揭犯罪事實，業據被告於偵查及本院審理時均坦承不諱，
    且被告為警查獲後所採集之尿液，經送詮昕科技股份有限公
    司檢驗，結果呈現可待因及嗎啡陽性反應之情，有臺中市政
    府警察局清水分局勘察採證同意書、委託鑑驗尿液代號與真
    實姓名對照表及詮昕科技股份有限公司99年6 月7 日出具之
    報告編號00000000號濫用藥物尿液檢驗報告各1 紙在卷可稽
    （分見警卷第17、19及15頁），足認被告上開自白與事實相
    符而堪予採信。是本件事證明確，被告上揭施用第一級毒品
    之犯行，洵堪認定。
四、按依毒品危害防制條例第20條、第23條之立法意旨，僅限於
    初犯或5 年後再犯之情形，始應先經觀察、勒戒或強制戒治
    程序，倘被告於初犯後5 年內已再犯，經依法追訴處罰，縱
    其第3 次（或第3 次以上）再度施用毒品之時間，在初犯經
    觀察、勒戒或強制戒治執行完畢釋放五年以後，已不合於 5
    年後再犯之規定，且因已於5 年內再犯，顯見其再犯率甚高
    ，原實施觀察、勒戒或強制戒治，已無法收其實效，即應依
    同法第10條處罰。查被告前於89年間因施用毒品案件，經本
    院裁定送觀察、勒戒及強制戒治，經停止戒治及撤銷停止戒
    治入所續執行所餘之戒治期間，於90年11月18日強制戒治執
    行完畢釋放後，復於前揭強制戒治執行完畢5 年內之91年間
    ，再因施用毒品案件，經本院以91年度訴字第1618號判決判
    處有期徒刑7 月、6 月，應執行有期徒刑10月確定等情，有
    有臺灣高等法院被告前案紀錄表在卷可稽，顯見被告並非於
    初次觀察、勒戒及強制戒治執行完畢後5 年內，均無任何施
    用毒品之犯行，且其既已於觀察勒戒執行完畢5 年內再犯施
    用毒品之罪經法院判處罪刑確定，已符合毒品危害防制條例
    第23條第2 項所定之追訴要件，揆諸前開毒品危害防制條例
    條文及說明，被告所為本案施用毒品之犯行，即無「5 年後
    再犯」規定之適用，自毋須再重新施予觀察、勒戒或強制戒
    治之處遇程序，而應直接訴追處罰。
五、查海洛因係毒品危害防制條例第2 第2 項第1 款所定之第一
    級毒品，不得非法持有、施用。核被告所為，係犯毒品危害
    防制條例第10條第1 項之施用第一級毒品罪。其持有第一級
    毒品後進而施用，其持有之低度行為，為施用之高度行為所
    吸收，不另論罪。又被告有如犯罪事實欄所載之論罪科刑及
    執行情形，有臺灣高等法院被告前案紀錄表在卷可稽，其於
    刑之執行完畢後5 年內故意再犯本案有期徒刑以上罪，為累
    犯，應依刑法第47條第1 項規定，加重其刑。爰審酌被告曾
    因施用毒品經送觀察、勒戒及強制戒治，仍未知警惕，再犯
    本件施用毒品案件，足見其雖經觀察、勒戒及強制戒治等治
    療程序，仍未徹底戒除惡習遠離毒害，顯未能善體國家設置
    觀察、勒戒機構，協助毒品施用者戒除毒害之良法美意，惟
    念及施用毒品本質上係戕害自身健康之行為，尚未嚴重破壞
    社會秩序或侵害他人權益，暨衡量其犯罪之動機、目的、所
    生危害，及現行法規已刪除連續犯規定，被告各次犯罪應分
    別審酌犯罪情節量處等一切情狀，量處如主文所示之刑。又
    被告於前揭時、地施用海洛因所使用之注射針筒，雖係被告
    所有，然該注射針筒嗣後已丟棄，此據被告於本院供述明確
    ，且乏證據足資證明該注射針筒尚未滅失，復非屬違禁物，
    為免執行困難，本院認尚無沒收之必要，併此敘明。
據上論斷，應依刑事訴訟法第273 條之1 第1 項、第299 條第 1
項前段，毒品危害防制條例第10條第1 項，刑法第11條前段、第
47條第1項，判決如主文。
本案經檢察官黃智炫到庭執行職務。
中    華    民    國   100    年    11    月    30    日
                  刑事第十二庭  法  官  簡婉倫
以上正本證明與原本無異。
如不服本判決應於收受判決後10日內向本院提出上訴書狀，並應
敘述具體理由；其未敘述上訴理由者，應於上訴期間屆滿後20日
內向本院補提理由書（均須按他造當事人之人數附繕本）「切勿
逕送上級法院」。
                                書記官  許千士
中    華    民    國   100    年    11    月    30    日
附錄本案論罪科刑法條
毒品危害防制條例第10條
施用第一級毒品者，處 6 月以上 5 年以下有期徒刑。
施用第二級毒品者，處 3 年以下有期徒刑。